【裁判字號】    98,易,559
【裁判日期】    980717
【裁判案由】    傷害等
【裁判全文】
臺灣高雄地方法院刑事判決               98年度易字第559號
公  訴  人  臺灣高雄地方法院檢察署檢察官
被      告  丙○○
上列被告因傷害等案件，經檢察官提起公訴（98年度偵緝字第35
1 號），本院判決如下：
    主  文
丙○○犯恐嚇危害安全罪，處拘役貳拾伍日，如易科罰金，以新
臺幣壹仟元折算壹日。其他被訴公然侮辱及傷害部分，公訴不受
理。
    事  實
一、丙○○於民國97年9 月23日15時30分許（起訴書漏載時間）
    ，在高雄市○鎮區○○里○○路與瑞泰街口之兒童公園內溜
    狗，因清理狗糞問題，與清潔人員丁○○○發生爭執，遂出
    言辱罵及出手毆打丁○○○成傷（公然侮辱及傷害部分另為
    不受理判決，詳後述）。並於丁○○○向隨後到場之里長甲○○陳述事發經過時，基於恐嚇危害安全之犯意，對丁○○○恐嚇稱：「妳再說，我就打死妳」（台語），使丁○○○
    心生畏懼，致生危害於安全。
二、案經丁○○○訴由高雄市政府警察局前鎮分局報請臺灣高雄
    地方法院檢察署檢察官偵查起訴。
    理  由
壹、證據能力部分─
一、按告訴人係被告以外之人，其在偵查、審理中所為被害經過
    之陳述，仍應居於證人之地位，依法具結，以擔保其供述之
    信用性與憑信性。倘未行具結，按諸刑事訴訟法第158 條之
    3 之規定，不得作為證據（最高法院95年度台上字第6130號
    判決意旨參照）。本件告訴人丁○○○於偵查中向檢察官所
    為之陳述，未經具結，揆諸前開說明，不得作為證據。
二、證人甲○○於偵查中向檢察官所為之陳述，業經具結以擔保
    其陳述之真實性，其後未曾表示檢察官有何不當訊問之情形
    。復於審判中到庭作證，已給予被告丙○○詰問之機會，證
    人上開偵查中之陳述，即無顯不可信之情況，依刑事訴訟法
    第159 條之1 第2 項之規定，自得作為證據。
三、證人丁○○○、甲○○、乙○○於警詢中所為之陳述，與審
    判中未完全相符，本院以其等警詢中之陳述，未與被告同庭
    訊問，較無人情壓力，且未受外界之污染，較少權衡利害關
    係，具有可信之特別情況，復為證明被告本件犯罪存否所必
    要，依刑事訴訟法第159 條之2 之規定，均得為證據。
四、至本判決所引用之其他各項證據，業據當事人於本院審理中
    同意作為證據（見審易卷第16頁），或於本院言詞辯論終結
    前，知為傳聞證據而未聲明異議，本院認該等證據並無任何
    違法取證之情形，作為證據係屬適當，依刑事訴訟法第159
    條之5 之規定，均得為證據。
貳、有罪部分（恐嚇危害安全）─
一、訊據被告丙○○於本院審理中，矢口否認有何恐嚇危安之犯
    行，辯稱：伊沒有說「妳再說，我就打死妳」。當時是丁○○○先出手要打伊，伊只是將她的手撥開。里長甲○○到場
    時，伊也沒有講什麼話。警察到場時，丁○○○還說不放過
    伊。警察來之前，乙○○還手插腰，要打伊，並和林連教叫
    丁○○○告伊，他們要出庭作證云云。惟查：
(一)證人即告訴人丁○○○於本院審理中到庭證稱：97年9 月23
    日那天在公園時，係因丙○○帶狗去公園大便，經伊制止不
    聽，並一直罵伊，還打伊頭部及用腳踢伊。林連教過來勸阻
    ，並通知里長甲○○過來。里長過來後，伊要把整個經過講
    給里長聽，丙○○在旁邊聽到，就對伊恐嚇說：「妳再說，
    我就打死妳」，他是用台語講，口氣很兇，講這些話的聲音
    很大聲，伊聽到這些話會怕，怕丙○○再打伊等語（見易字
    卷第22-24 頁）。而告訴人於里長甲○○到場前，已遭被告
    毆打成傷等情，業據證人丁○○○、乙○○、林連教分別證
    述明確（警卷第5 、11、14頁、偵一卷第8 頁、易字卷第22
    頁），並有高雄市立民生醫院診斷證明書1 份在卷可稽（警
    卷第17頁）。則告訴人於甫遭被告毆打後，又聽聞被告對其
    恐嚇稱：「妳再說，我就打死妳」等語，當可感受被告並非
    僅係嚇唬而已，惟恐再遭被告毆打，而心生畏懼，顯已致生
    危害於安全無疑。
(二)參以證人乙○○於警詢中證稱：當時丁○○○在打掃公園，
    丙○○牽2 條小狗進公園，並將狗放開，讓狗在公園內奔跑
    。丁○○○對丙○○說公園內有老人及小孩，不要讓狗奔跑
    及大小便，丙○○就大聲說「妳管這麼多幹什麼」，並辱罵
    丁○○○。二人理論時，丙○○就出手毆打丁○○○的頭部
    及腹部，丁○○○倒在地上，丙○○還上前踢她好幾下。過
    沒多久，里長及警察就到場處理等語（見警卷第11頁）；其
    於審判中仍證稱：當時丁○○○跟丙○○在吵架，里長跟警
    察到場時，伊有聽到丙○○講不文雅的話等語，並證稱：「
    （你是否有聽到丙○○用台語跟丁○○○說『妳再說我就打
    死妳』？）我是有聽到）」、「我不要得罪人，我只說是不
    文雅的話」等語（易字卷第28-30 頁）。其上開證述，核與
    證人丁○○○所述大致相符，並無矛盾或明顯不一之處。況
    且一般人若非與自身有重大利害關係，殊少於法庭上故作偽
    證，無端使自己陷於被追訴偽證罪之危險。而證人乙○○僅
    係恰巧在上開公園休息乘涼之路人，與被告及告訴人均不相
    識等情，已據證人乙○○、丁○○○分別證述明確（警卷第
    10頁、易字卷第24頁）。其既與被告及告訴人均不相識，並
    無利害關係，殊無甘冒偽證重罪，而與毫無關係之告訴人勾
    串，於法庭上虛偽陳述以陷害被告之理。是其上開證述，足
    堪採信，被告確有以「妳再說，我就打死妳」等加害身體之
    事，恐嚇告訴人等情，甚屬明確。
(三)又證人林連教係因前去通知告訴人之丈夫，而暫時離開現場
    ；證人甲○○則因專注與員警交談，未注意被告言語內容等
    情，分據二人證述明確（見警卷第14頁、易字卷第25-26 頁
    ），二人均有合理原因而未聽聞被告恐嚇言語，俱不足作為
    被告未為上開恐嚇言語之有利認定。且證人丁○○○、乙○○既已一致指證被告確有上開恐嚇犯行，而被告除空言否認
    外，全無提出任何證據以供調查，所辯尚難採信。至被告另
    稱當時是丁○○○先出手要打伊，伊只是將她的手撥開；警
    察到場時，丁○○○還說不放過伊；警察來之前，乙○○還
    手插腰，要打伊，並和林連教叫丁○○○告伊，他們要出庭
    作證云云，均無關乎被告有無對告訴人恐嚇稱：「妳再說，
    我就打死妳」等語之認定，自無可採。
(四)綜上所述，本件事證明確，被告上開犯行已堪認定，應予依
    法論科。
二、核被告丙○○所為，係犯刑法第305 條之恐嚇危害安全罪。
    爰審酌被告為阻止告訴人丁○○○向里長陳述事發經過，竟
    以加害身體之事恐嚇告訴人，造成告訴人心理恐懼，情節雖
    非重大，然事後一再否認此部分犯行，犯後態度欠佳，衡以
    素行、智識程度、生活狀況等一切情狀，量處如主文所示之
    刑，並諭知如主文所示之易科罰金折算標準，以示懲儆。
參、公訴不受理部分（公然侮辱、傷害）─
一、公訴意旨另以：被告丙○○於前揭時、地，因清理狗糞問題
    ，與告訴人丁○○○發生口角，竟基於公然侮辱之犯意，當
    場以「幹你娘、雞歪」（台語）穢語辱罵丁○○○。復基於
    傷害犯意，徒手毆打丁○○○之頭部及腹部，致丁○○○受
    有頭部血腫、腹部鈍傷等傷害。因認被告另涉刑法第309 條
    第1 項之公然侮辱、第277 條第1 項之傷害罪嫌等語。
二、按告訴乃論之罪，告訴人於第一審辯論終結前，得撤回其告
    訴；又告訴經撤回者，法院應諭知不受理之判決，刑事訴訟
    法第238 條第1 項、第303 條第3 款分別定有明文。
三、本件被告丙○○被訴公然侮辱及傷害等二罪，依刑法第314
    條、第287 條前段之規定，均須告訴乃論。茲據告訴人丁○○○於本院辯論終結前，具狀撤回告訴，有撤回告訴狀1 份
    在卷可稽（見易字卷第4 頁）。揆諸前開說明，自應就此部
    分另行諭知不受理之判決。
據上論斷，應依刑事訴訟法第284 條之1 、第299 條第1 項前段
、第303 條第3 款，刑法第305 條、第41條第1 項前段，刑法施
行法第1 條之1 ，判決如主文。
本案經檢察官林永富到庭執行職務。
中    華    民    國    98    年    7     月    17    日
                  刑事第十六庭  法  官  林柏壽
以上正本係照原本作成。
如不服本判決應於收受判決後10日內向本院提出上訴書狀，並應
敘述具體理由。其未敘述上訴理由者，應於上訴期間屆滿後20日
內向本院補提理由書(均須按他造當事人之人數附繕本)「切勿逕
送上級法院」。
附錄本案論罪科刑法條：
刑法第305 條
以加害生命、身體、自由、名譽、財產之事，恐嚇他人致生危害
於安全者，處2 年以下有期徒刑、拘役或3 百元以下罰金。
中    華    民    國    98    年    7     月    17    日
                                書記官  洪嘉慧


司法院資訊處製作；財團法人民間司法改革基金會備份。
